【裁判字號】    89,訴,1120
【裁判日期】    891002
【裁判案由】    偽造文書等
【裁判全文】
臺灣桃園地方法院刑事判決                        八十九年度訴字第一一二號
    公  訴  人  臺灣桃園地方法院檢察署檢察官
    被      告  甲  ○
右列被告因偽造文書等案件，經檢察官提起公訴（八十九年度偵緝字第五三五號），
本院判決如左：
    主  文
甲○連續行使變造私文書，足以生損害於他人，累犯，處有期徒刑捌月。又連續意圖
為自己不法之所有，而侵占對於業務上所持有之物，累犯，處有期徒刑拾月。應執行
有期徒刑壹年參月。
    事  實
一、甲○（本名乙○○）前曾於民國八十四年間分別因違反動產擔保交易法、偽造文
    書等案件，分別經本院判處有期徒刑一年、六月確定，嗣經合併定執行刑為一年
    四月，於八十六年十月六日執行完畢，仍不知悔改。其係桃園縣中壢市○○○路
    ○段二十巷六號丙○○○管理委員會（下稱管委會）總幹事，負責管理費之收取
    與支用。其意圖為自己不法之所有，並基於概括犯意：（一）於八十八年六月九
    日，在上址管委會內，持其先行填寫，在金額欄處首位預留約一字空間，金額為
    新台幣（下同）十萬一千九百七十元之新竹中小企業銀行中原分行（下稱新竹企
    銀）取款憑條，向管委會財務委員施家燦佯稱：伊要請領十萬一千九百七十元，
    作為支出大樓雜項費用之用云云，使施家燦誤信其欲申領是項金額，而在前揭取
    款憑條上提領人欄處加蓋由其所掌管之管委會印鑑，及委員李祖成之印章後交還
    甲○；甲○乃在上開提款憑條提領金額欄預留空位處填寫「參」字，使提領金額
    為三十萬一千九百七十元，而變造上開提款單後，再持向新竹企銀提領三十萬一
    千九百七十元，將溢領之二十萬元據為己有，並足以生損害於李祖成及管委會。
    （二）於同年六月十九日，向施家燦詐稱：要請領四萬六千元以繳納公共電費云
    云，使施家燦陷於錯誤，而如數交付四萬六千元。（三）繼又於同年七月八日，
    以相同手法，在新竹企銀取款憑條上提領金額欄處首位預留空間，填寫金額為十
    四萬九千一百六十八元，向施家燦申請提領上開金額，迨施家燦如其所請，在取
    款憑條提領人欄處加蓋李祖成私章及管委會印鑑後，再自行於提款單上金額欄預
    留空間處填寫「參」字，而溢領二十萬元入己，並足生損害於李祖成及管委會。
    （四）甲○復另行起意，意圖為自己不法之所有，並基於概括犯意，連續自八十
    八年五月一日起至同年七月三十一日止，將其業務上所收取之管理費共計四萬元
    ，悉數挪為己用而侵占之。嗣於八十八年八月間，因管委會發覺財務有異，自行
    查核，始發覺上情。
二、案經丙○○○管理委員會訴請台灣桃園地方法院檢察署檢察官偵查起訴。
    理  由
一、訊據被告甲○坦承右揭犯行不諱，核與告訴代理人李祖成、證人即管委會主任委
    員徐紀明、財務委員施家燦、委員胡德懋分別於警訊、偵查及本院審理中指訴被
    告溢領、侵占管委會款項之情節相符，此外復有新竹企銀存摺影本及管委會收支
    表各一份、申請單三張、取款憑條二張附卷可稽。本件事證明確，被告犯行均堪
    認定。
二、查取款憑條並非有價證券，僅屬私文書，此觀最高法院四十九年台上字第一四零
    九號判例自明。核被告甲○二次變造取款憑條，各向新竹企銀溢領二十萬元之所
    為，係犯刑法第三百三十九條第一項之詐欺罪，及第二百十六條、第二百十條之
    變造私文書罪。其以繳納公共電費為名，詐領四萬六千元之所為，亦係犯刑法第
    三百三十九條第一項之詐欺罪。其侵占業務上所收取之管理費四萬元之所為，則
    係犯同法第三百三十六條第二項之業務侵占罪。變造取款憑條之低度行為為行使
    之高度行為所吸收，不另論罪。先後二次行使變造取款憑條，向管委會詐領三次
    款項，及多次侵占管理費犯行，均時間緊接，所犯各為構成要件相同罪名，顯係
    各基於概括犯意而為，均為連續犯，分別依刑法第五十六條規定以一罪論。所犯
    行使變造文書罪與詐欺罪二罪間有方法結果之牽連關係，依刑法第五十五條規定
    從較重之行使變造文書罪處斷。行使變造私文書罪及業務侵占罪二罪間，方法個
    別，行為互異，係分別起意，應予分論併罰。又被告本名乙○○，此前有如事實
    欄所示之科刑及執行情形，有台灣桃園地方法院檢察署刑案資料查註紀錄表、口
    卡片各一紙附卷足憑，其於刑之執行完畢後，五年內再犯本件有期徒刑以上刑之
    罪，為累犯，依刑法第四十七條規定加重其刑。爰審酌被告犯罪之動機、手段，
    本件被害人所受之損失，及被告犯後坦承犯行，態度尚稱良好等一切情狀，分別
    量處如主文所示之刑，並合併定執行刑，以示懲儆。變造之取款憑條二張已交付
    新竹企銀，非為其所有，爰不予宣告沒收。
據上論斷，應依刑事訴訟法第二百九十九條第一項前段，刑法第五十六條、第二百十
六條、第二百十條、第三百三十六條第二項、第三百三十九條第一項、第五十五條、
第四十七條、第五十一條第五款，罰金罰鍰提高標準條例第一條前段，判決如主文。
本案經檢察官呂理銘到庭執行職務。
中          華          民          國  八十九  年    十    月    二    日
                              臺灣桃園地方法院刑事第五庭
                                  法  官   陳彥宏
右正本證明與原本無異。
如不服本判決，應於判決送達後十日內向本院提出上訴狀( 應附繕本 )，上訴於
臺灣高等法院。
                                    書記官   魏慧夷
中          華          民          國  八十九  年    十    月    二    日
論罪法條：
刑法第二百十六條
行使第二百十條至第二百十五條之文書者，依偽造、變造文書或登載不實事項或使登
載不實事項之規定處斷。
刑法第二百十條
偽造、變造私文書，足以生損害於公眾或他人者，處五年以下有期徒刑。
刑法第三百三十六條
對於公務上或因公益所持有之物，犯前條第一項之罪者，處一年以上七年以下有期徒
刑，得併科五千元以下罰金。
對於業務上所持有之物，犯前條第一項之罪者，處六月以上五年以下有期徒刑，得併
科三千元以下罰金。
前二項之未遂犯罰之。
刑法第三百三十九條
意圖為自己或第三人不法之所有，以詐術使人將本人或第三人之物交付者，處五年以
下有期徒刑、拘役或科或併科一千元（已提高十倍為一萬元）以下罰金。
以前項方法得財產上不法之利益或使第三人得之者，亦同。
前二項之未遂犯罰之。


司法院資訊處製作；財團法人民間司法改革基金會備份。
